臺灣高雄地方法院刑事判決
111年度金訴字第39號
公  訴  人  臺灣高雄地方檢察署檢察官
被      告  陳田耘



上列被告因詐欺等案件，經檢察官提起公訴（109 年度偵字第91
81號、第17537號），本院判決如下：
    主  文
陳田耘犯幫助洗錢罪，處有期徒刑貳月，併科罰金新臺幣壹萬元
，罰金如易服勞役，以新臺幣壹仟元折算壹日，扣案之搭配門號
0000000000號行動電話壹支（含SIM卡壹張）沒收、未扣案之犯
罪所得新臺幣肆仟元沒收，於全部或一部不能沒收或不宜執行沒
收時，追徵其價額。
    事  實
一、陳田耘可預見代人領取不詳內容之包裹，有可能係詐欺集團
    取得金融帳戶資料之手法，而聽從他人指示交付包裹，即等
    同將包裹內之帳戶提供給該他人使用，而可能幫助該他人遂
    行詐欺取財犯行或幫助掩飾、隱匿他人犯罪所得之去向與所
    在，仍基於幫助詐欺取財及幫助洗錢之不確定故意，於民國
　　109年2月9日夜間某時，在屏東縣內埔鄉某處，為賺取新臺
    幣（下同）4000元之報酬，而答應幫友人賴冠勛（由檢察官
    另行偵辦）領取包裹。於翌（10）日上午，賴冠勛即駕駛自
    小客車搭載陳田耘自屏東縣內埔鄉出發至高雄市左營區高鐵
    左營站，由陳田耘搭乘高鐵至臺北站。陳田耘到達臺北後，
    再轉搭計程車，於同日10時18分許，至新北市三重區集賢路
    158號1樓統一超商川詠山門市領取包裹（含內朱宜柔申設之
    中華郵政000-00000000000000號帳戶提款卡）。之後，陳田
    耘再於同日10時29分許，至新北市○○區○○街00巷00號1樓統
    一超商大興門市領取包裹（內含周佑鴻申設之中華郵政000-
    00000000000000號帳戶提款卡）。陳田耘取得上開2個包裹
    後，即於同日搭乘高鐵返回左營站，由賴冠勛駕駛自小客車
    至高鐵左營站搭載陳田耘返回屏東縣內埔鄉，在路途中，陳
    田耘即將上開2個包裹交給賴冠勛，賴冠勛再於數日後將400
    0元之報酬交給陳田耘。而賴冠勛取得上開2個包裹後，便將
    之交給詐欺集團不詳成員，詐欺集團取得上開2個包裹後，
    即於附表所示之時間，向附表所示之人，以附表所示之方式
    詐騙，致附表所示之人陷於錯誤，而依該詐欺集團成員指示
    ，將附表所示之金額，匯入附表所示之帳戶內，再由盧明堂
    （由檢察官另行偵辦）於附表所示之時間、地點，持附表所
    示帳戶之提款卡，提領附表所示之款項，再轉交給詐欺集團
    成員。陳田耘即以上開方式幫助詐得附表所示之金錢，並幫
    助掩飾、隱匿附表所示詐欺所得之去向與所在。
二、案經尤錦華、張琪惠訴由高雄市政府警察局刑事警察大隊報
    告臺灣高雄地方檢察署檢察官偵查起訴。
    理  由
一、證據能力：
    本判決所引用之證據資料（詳後引用之各項證據），其中係
    屬傳聞證據部分，縱無刑事訴訟法第159 條之1 至第159 條
    之4 或其他規定之傳聞證據例外情形，惟因被告陳田耘、檢
    察官均已同意作為證據使用（院二卷第70至82頁），且本院
    審酌卷內並無事證顯示各該陳述之作成時、地與週遭環境，
    有何致令陳述內容虛偽、偏頗之狀況後，亦認為適當，應依
    刑事訴訟法第159 條之5 第1 項之規定，為傳聞法則例外，
    而有證據能力。
二、認定前述犯罪事實之依據：
㈠訊據被告陳田耘坦承上開犯行，自承：當初賴冠勛要我去領包
  裹時，我也覺得很奇怪，有懷疑可能是犯罪，覺得賴冠勛可能
  有鬼，我承認有本件犯行等語明確（院二卷第84至85頁、第89
  頁）。　　
㈡本院認為，依當前社會合法提供包裹寄送服務業者眾多，其服
  務項目不僅快速、多元、周全，收費亦屬實惠，兼建有相當嚴
  謹之流程制度，據以保障寄、收件雙方當事人之權益，且該等
  業者亦有提供前往指定收件之服務，或與遍布大街小巷之便利
  商店存有合作關係，而利於一般大眾使用，茍非所欲領取之物
  品涉及不法，有意隱瞞身分及相關識別資料以規避稽查，衡情
  應無以高額報酬刻意委請專人四處代為領取包裹之必要。佐以
  被告自承：我在領取本案包裹之前的工作是司機，1個月薪水
  約2至3萬元，1個月工作20幾天，每天工作時間約從晚上10點
  至隔天早上5至6點等語（院二卷第87頁），然本案被告僅花1
  天的時間、單純領取包裹，就可以獲得4000元之報酬，顯然與
  被告先前之生活經驗不符，則被告對於包裹內之物品可能涉及
  不法之事，自當有所預見。　
㈢此外，近年來各式各樣之詐欺取財犯罪類型層出不窮，詐欺集
  團指示人頭帳戶申設人將帳戶資料寄送至超商，再指示車手至
  超商領取包裹，而取得人頭帳戶之情形，乃屬常見之犯罪手法
  ，迭經媒體廣為披載、報導，誠為具有一般社會生活知識之人
  所能知悉之事。而被告為高職肄業之智識程度（院一卷第13頁
  ），且於領取本案包裹之前已有工作經驗，並非初出社會之人
  ，其對事物之理解、判斷並無異於常人之處，就上情實難諉為
  不知，則被告對於包裹內之物品可能為金融帳戶一事，自當有
  所預見。　　
㈣又被告對於包裹內之物可能為金融帳戶一事既然有所預見，被
  告卻還聽從賴冠勛之指示領取包裹後又將之交出，使詐欺集團
  得以包裹內之金融帳戶作為詐欺取財之工具，而遂行詐欺附表
  被害人之金錢的犯行，進而透過提領帳戶內之款項，達到掩飾
  、隱匿犯罪所得之去向與所在，則被告依指示提領包裹並將之
  交出之行為，對於詐欺集團施以助力，顯有幫助詐欺集團詐騙
  附表被害人之金錢、洗錢之不確定故意至為明確，且有被告上
  開自白可佐，復有附表證據出處欄所示之證據為證，足見被告
  前開任意性自白與事實相符，可資採為認定犯罪事實之依據。
㈤綜上所述，本案事證明確，被告犯行堪以認定，應予依法論科
  。
三、論罪科刑：
㈠按刑法上之幫助犯，係對於犯罪與正犯有共同之認識，而以幫
  助之意思，對於正犯資以助力，而未參與實施犯罪之行為者而
  言。如未參與實施犯罪構成要件之行為，且係出於幫助之意思
  提供助力，即屬幫助犯，而非共同正犯。起訴書原先記載被告
  係屬「幫助犯」，然起訴後，公訴意旨具狀改稱：本件變更為
  共同正犯等語（院二卷第61頁）。本院認為，被告本案之行為
  係領取內含金融帳戶之包裹，並將之交出，對於詐欺取財犯罪
  而言，被告之行為係屬犯罪構成要件以外之行為，則要判斷被
  告係屬「幫助犯」或「共同正犯」，自應以被告主觀上究竟係
  出於「幫助」之犯意或「共同正犯」之犯意而定，而主觀犯意
  之認定，應依個案卷內證據資料綜合判斷，無法一概而論。本
  案，公訴意旨雖具狀改稱：本件變更為共同正犯等語，然並無
  提出其他積極證據佐證，而依照卷內證據資料，並無證人出面
  指述被告與本案詐欺集團成員有共同犯罪之犯意聯絡存在，亦
  無被告與詐欺集團成員針對詐欺、洗錢之對話紀錄。此外，被
  告供稱：我沒有加入詐騙的工作群組等語（警一卷第11頁），
  核與賴冠勛證稱：陳田耘沒有在微信群組內等語相符（警一卷
  第24頁），倘被告主觀上係出於「共同正犯」之犯意，而與詐
  欺集團成員間具有犯意聯絡，被告又豈會沒有加入詐欺集團的
  工作群組，且從本案詐欺集團並未將被告拉入工作群組內，亦
  可彰顯該集團並未將被告視為集團的一份子。是以，依照本案
  證據資料，尚無法證明被告與本案詐欺集團間確實具有犯意聯
  絡存在，僅能證明被告主觀上係出於「幫助」之犯意，而應論
  以「幫助犯」。又被告在本案領取包裹之過程中，實際聯繫或
  接觸之人僅有「賴冠勛」、「小馬」二人，並無與其他人接觸
  一節，業據被告自承在卷（院二卷第86頁），則被告主觀上之
  認知，僅有「賴冠勛」、「小馬」之人存在，而被告本案既僅
  為幫助犯，被告本人自不應算入「三人以上」之列，是核被告
  所為，係犯刑法第30條第1項前段、第339條第1項之幫助詐欺
  取財罪，以及刑法第30條第1項前段、洗錢防制法第2條第2 款
  、同法第14條第1 項之幫助洗錢罪。起訴書認被告係涉犯刑法
  第30條第1項前段、同法第339條之4第1項第2 款之幫助三人以
  上共同犯詐欺取財罪，尚有未合，惟因二者基本社會事實同一
  ，爰依法變更起訴法條。被告以一次交付2個包裹之行為，同
  時幫助詐欺集團成員向附表所示之人詐欺取財及幫助實施洗錢
  等犯行，屬一行為觸犯數罪名之想像競合犯，應依刑法第55條
  規定，從一重以幫助洗錢罪處斷。
㈡加重、減輕部分：
1.洗錢防制法第16條第2項：「犯前二條之罪，在偵查或審判中
  自白者，減輕其刑。」，被告業已坦承本案犯行，自應依前開
  規定，減輕其刑。　　
2.被告為幫助犯，所犯情節較正犯輕微，爰依刑法第30條第2 項
  規定減輕其刑。
3.被告所為洗錢犯行，同時有洗錢防制法第16條第2項、刑法第3
  0條第2項之減輕事由，自應依法遞減之。
㈢本院審酌被告不思以正當途徑謀取報酬，卻以至超商領取包裹
  並交出之方式，幫助詐欺集團詐欺附表所示被害人之金錢、幫
  助掩飾、隱匿犯罪所得之去向與所在，所為甚為不該，惟念及
  被告坦承犯行，尚知悔改，犯後態度非惡。復考量被告自承之
  智識程度、工作、收入、生活情狀等節（因涉及個人隱私，故
  不予揭露，詳如院二卷第89頁）、刑法第57條之各款事由等一
  切情狀，量處如主文所示之刑，並就併科罰金部分，諭知易服
  勞役之折算標準，以示懲儆。至公訴意旨雖具體求刑被告有期
  徒刑1年4月乙情（院二卷第90頁），然本院審酌上開事由，認
  主文所示之宣告刑即足以評價被告本案之犯行，公訴意旨求處
  被告有期徒刑1年4月，尚屬過重，併此敘明。　
㈣沒收部分：
1.扣案之蘋果廠牌行動電話1支（門號0000000000號），為被告
  所有，且賴冠勛係將超商資訊傳至該手機，以供被告前往超商
  領取包裹乙情，業據被告供述在卷（院二卷第86至87頁），屬
  供本案犯罪所用之物，爰依刑法第38條第2項前段之規定，隨
  同於被告所犯之罪宣告沒收。
2.被告自承：我將包裹交給賴冠勛後幾天，賴冠勛來内埔新時代
  KTV將報酬4000元交給我等語（警一卷第11頁），此部分即為
  被告之犯罪所得，雖未扣案，仍應依刑法第38條之1第1項前段
  、第3項之規定，隨同於被告所犯之罪宣告沒收，於全部或一
  部不能沒收或不宜執行沒收時，追徵其價額。
據上論斷，應依刑事訴訟法第299條第1項前段、第300條，判決
如主文。
本案經檢察官鄭博仁提起公訴，檢察官李白松到庭執行職務。
中　　華　　民　　國　　111 　年　　5 　　月　　31　　日
                  刑事第十四庭  審判長法　官  呂明燕
                                      法  官  吳書嫺
                                      法  官  胡慧滿
以上正本證明與原本無異。
如不服本判決應於收受送達後20日內向本院提出上訴書狀，並應
敘述具體理由；如未敘述上訴理由者，應於上訴期間屆滿後20日
內向本院補提理由書（均須按他造當事人之人數附繕本）「切勿
逕送上級法院」。
中　　華　　民　　國　　111 　年　　5 　　月　　31　　日
　　　　　　　　　　　　   　　　　　 書記官　陸艷娣
本件得於二十日內上訴。　
附錄本案論罪科刑法條：
刑法第30條
幫助他人實行犯罪行為者，為幫助犯。雖他人不知幫助之情者，
亦同。
幫助犯之處罰，得按正犯之刑減輕之。
刑法第339 條
意圖為自己或第三人不法之所有，以詐術使人將本人或第三人之
物交付者，處五年以下有期徒刑、拘役或科或併科五十萬元以下
罰金。
以前項方法得財產上不法之利益或使第三人得之者，亦同。
前二項之未遂犯罰之。
洗錢防制法第2條
本法所稱洗錢，指下列行為：
一、意圖掩飾或隱匿特定犯罪所得來源，或使他人逃避刑事追訴
    ，而移轉或變更特定犯罪所得。
二、掩飾或隱匿特定犯罪所得之本質、來源、去向、所在、所有
    權、處分權或其他權益者。
三、收受、持有或使用他人之特定犯罪所得。
洗錢防制法第14條
有第二條各款所列洗錢行為者，處七年以下有期徒刑，併科新臺
幣五百萬元以下罰金。
前項之未遂犯罰之。
前二項情形，不得科以超過其特定犯罪所定最重本刑之刑。
附表：
編號          被害人     詐騙時間（民國）、方式                                被害人遭詐騙匯款之時間（民國）、金額（新臺幣）、匯入之帳戶 盧明堂提款帳戶、時間（民國）、地點、金額（新臺幣）              證據出處                                                1                                                                告訴人 尤錦華                                                                                                                                詐欺集團成員於109年2月10日假冒購物網站及銀行員工，撥打電話給尤錦華，佯稱：因內部作業錯誤 ，信用卡會多扣款項，需依指示操作云云。 ①於109年2月10日20時55分許，匯款2萬9985元至000-00000000000000號帳戶內  ②於109年2月11日0時2分許，匯款4萬9987元至000-00000000000000號帳戶內  ③於109年2月11日0時5分許，匯款3萬9985元至000-00000000000000號帳戶內  ④於109年2月11日0時8分許，匯款2萬9985元至000-00000000000000號帳戶內  ⑤於109年2月11日0時13分許，匯款2萬9987元至000-00000000000000號帳戶內  ⑥於109年2月10日20時44分許，匯款2萬9985元至000-00000000000000號帳戶內 中華郵政帳號000-00000000000000號帳戶  ①109年2月10日20時57分、高雄市○○區○○○路000號順昌郵局提款機、提領3萬元  ②109年2月11日0時8分、高雄市○○區○○○路000號順昌郵局提款機、提領5萬元  ③109年2月11日0時11分、高雄市○○區○○○路000號順昌郵局提款機、提領6萬元  ④109年2月11日0時13分、高雄市○○區○○○路000號順昌郵局提款機、提領1萬元  ⑤109年2月11日0時25分、高雄市○○區○○○路000號順昌郵局提款機、提領2萬9000元  中華郵政帳號000-00000000000000號帳戶  ①109年2月10日20時48分、高雄市○○區○○○路000號順昌郵局提款機、提領6萬元  ②109年2月10日20時50分、高雄市○○區○○○路000號順昌郵局提款機，提領2萬元  ③109年2月10日21時23分、高雄市○○區○○○路000號順昌郵局提款機、提領3萬元 　 ④109年2月10日21時48分、高雄市○○區○○○路000號順昌郵局提款機、提領3萬元 1.證人尤錦華於警詢中之證述（警一卷第40至42頁）                      2.國泰世華銀行客戶交易明細表、存款交易明細（警一卷第52至55頁）                  3.中華郵政帳號號000-00000000000000號帳戶之交易明細（偵二卷第163頁）  4.中華郵政帳號號000-00000000000000號帳戶之交易明細（偵二卷第165頁）            5.現場監視器錄影畫面翻拍照片（警一卷第86至87頁、警二卷第263至268頁）  2 告訴人 張琪惠 詐欺集團成員於109年2月10日假冒購物網站及銀行員工，撥打電話給張琪惠，佯稱：因電腦設定錯誤 ，訂單誤設為經銷商，需依指示操作云云。 ①於109年2月10日20時44分許，匯款499元至000-00000000000000號帳戶  ②於109年2月10日20時47分許，匯款4萬9987元至000-00000000000000號帳戶  ③於109年2月10日20時50分許，匯款2萬9987元至000-00000000000000號帳戶 同附表編號1中華郵政帳號000-00000000000000號帳戶提領部分 1.證人張琪惠於警詢中之證述（警二卷第213至215頁）                    2.中華郵政帳號號000-00000000000000號帳戶之交易明細（偵二卷第165頁）            3.現場監視器錄影畫面翻拍照片（警一卷第86至87頁、警二卷第263至268頁） 3 被害人 黃詩丰 詐欺集團成員於109年2月10日假冒購物網站員工，撥打電話給黃詩丰，佯稱：因平台資料遭竊，平台以其名義下單，需取消訂單，不然會被扣款云云。   ①於109年2月10日20時53分許，匯款2萬9989元至000-00000000000000號帳戶 同附表編號1中華郵政帳號000-00000000000000號帳戶提領部分 1.證人黃詩丰於警詢中之證述（警二卷第217至219頁）                    2.中華郵政帳號號000-00000000000000號帳戶之交易明細（偵二卷第165頁）            3.現場監視器錄影畫面翻拍照片（警一卷第86至87頁、警二卷第263至268頁）